【裁判字號】    99,訴,1956
【裁判日期】    991227
【裁判案由】    債務人異議之訴
【裁判全文】
臺灣桃園地方法院民事判決              99年度訴字第1956號
原      告  陳誠光
訴訟代理人  楊志航律師
複 代理 人  賴品均
被      告  中國信託商業銀行股份有限公司
法定代理人  辜松
訴訟代理人  鄒仲庠
上列當事人間請求債務人異議之訴事件，於民國99年12月22日言
詞辯論終結，本院判決如下：
    主      文
原告之訴駁回。
訴訟費用由原告負擔。
    事實及理由
一、原告主張略以：
  (一)債權人花蓮區中小企業銀行股份有限公司（下稱花蓮企銀）
    係於94年間持徐致遠即柏彩實業社及原告於96年間所簽立之
    借據及借款契約（借款金額新台幣【下同】70萬元，原告係
    擔任連帶保證人），向本院對徐致遠即柏彩實業社及原告起
    訴請求清償債務，經本院於民國94年04月29日以94年度訴字
    第379 號民事判決（下稱系爭民事判決）命徐致遠即柏彩實
    業社與原告連帶給付債權人花蓮企銀691,630 元，該案並於
    94年06月10日確定。
  (二)花蓮企銀嗣於96年09月08日與被告依法合併，由被告為存續
    公司而概括承受花蓮企銀之相關業務及一切權利義務，被告
    並於99年10月01日具狀向本院聲請依99年度司執字第67434
    號強制執行事件對原告為強制執行，查封原告之不動產在案
    。惟查，系爭民事判決乃於94年06月10日確定，被告遲至99
    年10月01日始向本院聲請為前開強制執行，已逾民法第126
    條所定之5 年請求權時效，原告依法得拒絕給付，被告自不
    得據以聲請強制執行。本院竟疏未注意而准許進行前開執行
    程序，顯非法所許，為此依強制執行法第14條第1 項規定，
    提起本件債務人異議之訴。
  (三)聲明：本院99年度司執字第67434 號民事強制執行事件之執
    行程序，應予撤銷。
二、被告抗辯略以：
  (一)按依民法第125 條規定，請求權因15年間不行使而消滅，而
    本件係基於消費借貸契約而生之請求權，適用上開15年之時
    效。被告之執行名義即系爭民事判決係於94年06月確定，其
    後於99年10月01日聲請對原告之財產強制執行，並未罹於時
    效，實無予以撤銷之餘地。原告稱本件債權已罹於5 年時效
    ，實屬誤解。故原告提起本件債務人異議之訴，顯無理由，
    應予駁回。
  (二)聲明：駁回原告之訴。
三、按執行名義成立後，如有消滅或妨礙債權人請求之事由發生
    ，債務人得於強制執行程序終結前，向執行法院對債權人提
    起異議之訴，強制執行法第14條第1 項定有明文。
四、本院之判斷：
  (一)原告主張：債權人花蓮企銀係於94年間持徐致遠即柏彩實業
    社及原告於96年間所簽立之借據及借款契約（借款金額70萬
    元，原告係擔任連帶保證人），向本院對徐致遠即柏彩實業
    社及原告起訴請求清償債務，經本院於94年04月29日以系爭
    民事判決命徐致遠即柏彩實業社與原告連帶給付債權人花蓮
    企銀691,630 元，該案並於94年06月10日確定。而花蓮企銀
    嗣於96年09月08日與被告依法合併，由被告為存續公司而概
    括承受花蓮企銀之相關業務及一切權利義務，被告並於99年
    10月01日具狀向本院聲請依99年度司執字第67434 號強制執
    行事件對原告為強制執行，查封原告之不動產在案等情，業
    據提出系爭民事判決及其確定證明書、被告之強制執行聲請
    狀、本院民事執行處函文等影本在卷為憑，且為被告所不爭
    執，足信屬實。
  (二)原告另主張：被告之執行名義乃於94年06月10日確定，惟被
    告遲至99年10月01日始向本院聲請為前開強制執行，已逾民
    法第126 條所定之5 年請求權時效，原告依法得拒絕給付等
    語，則為被告所否認，並以前詞置辯。查：
  1.按「請求權，因15年間不行使而消滅」，民法第125 條定有
    明文。又「消滅時效，因左列事由而中斷：一請求。二承認
    。三起訴。」，「因起訴而中斷之時效，自受確定判決，或
    因其他方法訴訟終結時，重行起算。」，同法第129 條第1
    項、第137 條第2 項分別定有明文。依前所述，本件借款乃
    借款人徐致遠即柏彩實業社邀同連帶保證人即原告向銀行辦
    理借款，成立金錢消費借貸契約，是其請求權之消滅時效期
    間依民法第125 條規定應為15年；而被告所持執行名義為確
    定判決，則其請求權時效自受確定判決時（94年間）起應重
    行起算15年。則被告於99年10月01日向本院聲請對原告財產
    等為強制執行，並未罹於時效。原告主張已罹於時效一節，
    不足採信。
  2.至民法第126 條係規定：「利息、紅利、租金、贍養費、退
    職金及其他一年或不及一年之定期給付債權，其各期給付請
    求權，因五年間不行使而消滅。」，依前所述，本件債務係
    因消費借貸關係而生之債，並無民法第126 條之適用，是原
    告據此條文而主張被告之債權已罹於時效，顯有誤會，不足
    憑採。
  (三)據上，本件執行名義即系爭民事判決確定成立後，並無消滅
    或妨礙債權人請求之事由發生，則原告據此規定提起本件債
    務人異議之訴，顯屬無據。從而，原告本於強制執行法第14
    條第1 項之規定，請求撤銷本院99年度司執字第67434 號清
    償債務強制執行事件所為之強制執行程序，為無理由，應予
    駁回。
五、結論：原告之訴為無理由，依民事訴訟法第78條，判決如主
    文。
中    華    民    國    99    年    12    月    27    日
                        民事第三庭    法  官  周玉
以上正本係照原本作成
如對本判決上訴，須於判決送達後20日內向本院提出上訴狀。
如委任律師提起上訴者，應一併繳納上訴審裁判費。
中    華    民    國    99    年    12    月    29    日
                                      書記官  楊郁馨

司法院資訊處製作；財團法人民間司法改革基金會備份。
